【裁判字號】    97,易,198
【裁判日期】    970829
【裁判案由】    竊盜
【裁判全文】
臺灣宜蘭地方法院刑事判決               97年度易字第198號
公  訴  人  臺灣宜蘭地方法院檢察署檢察官
被      告  甲○○
上列被告因竊盜案件，經檢察官提起公訴（九十七年度偵字第一
一五三號），本院判決如下：
    主文
甲○○無罪。
    理由
一、公訴意旨略以：被告甲○○於民國九十七年三月十五日十四
    時五十分許，在宜蘭縣南澳鄉武雲溪工地內，見被害人乙○
    ○所有之型號MITSUBISHI 636 MODEL MS110-5挖土機（下稱
    系爭挖土機）鑰匙未取下，竟基於為自己不法所有之意圖，
    逕行開動系爭挖土機而竊取之。嗣於同日十五時許，旋在武
    雲溪旁道路上遭巡邏員警當場查獲。因認被告甲○○涉犯刑
    法第三百二十條第一項竊盜罪嫌等語。並以被告甲○○之
    自白及證人即被害人乙○○分別於警詢中證述各語；贓物
    認領保管單一紙及現場照片八幀等事證，作為認定被告甲○
    ○涉犯竊盜罪嫌之主要論據。
二、訊之被告甲○○固坦承其於九十七年三月十五日十四時五十
    分許，在宜蘭縣南澳鄉武雲溪工地內，見被害人乙○○所有
    之系爭挖土機鑰匙未取下，便逕行發動系爭挖土機並駛上道
    路而遭警查獲等情不諱，惟堅持否認有何竊盜犯意及犯行，
    並持：其當時酒醉，見系爭挖土機鑰匙插在車上，一時興起
    而逕行開動，但於駕駛系爭挖土機前行約六十公尺至道路後
    ，旋即遭警攔停查獲，其確係因單純好玩而開動系爭挖土機
    ，並無竊取挖土機之意圖等語置辯。
三、按犯罪事實應依證據認定之，無證據不得認定其犯罪事實，
    又不能證明被告犯罪者，應諭知無罪之判決，刑事訴訟法第
    一百五十四條第二項、第三百零一條第一項分別定有明文。
    次按，刑事訴訟法上所謂認定犯罪事實之證據，係指足以認
    定被告確有犯罪行為之積極證據而言，如未能發現相當證據
    或證據不足以證明，自不得以推測或擬制之方法，以為裁判
    之基礎，最高法院二十九年上字第三一０五號及四十年臺上
    字第八六號分別著有判例；另認定不利於被告之事實，須依
    積極證據，苟積極證據不足為不利於被告事實之認定，即應
    為有利於被告之認定，更不必有何有利之證據，最高法院三
    十年上字第八一六號判例可資參照。末按，最高法院四十年
    臺上字第八六號、七十六年臺上字第四九八六號判例意旨，
    認定犯罪事實，所憑之證據，雖不以直接證據為限，間接證
    據亦包括在內，然無論直接或間接證據，其為訴訟上之證明
    ，須於通常一般之人均不致於有所懷疑，而得確信其為真實
    之程度者，始得據之為有罪之認定，倘其證明尚未達到此一
    程度，而有合理性懷疑之存在時，即無從為有罪之認定。
四、經查：
  (一)總據證人丙○○於本院審理時到庭結證：其於九十七年二月
    五日十四時許騎乘機車經過宜蘭縣南澳鄉武雲溪工地旁道路
    時，見甲○○駕駛系爭挖土機在橋下河床繞圈，當時距離甲
    ○○約一百公尺，便喊問甲○○為何駕駛系爭挖土機，甲○
    ○答稱在玩後，隨即告知甲○○莫再亂動系爭挖土機後離去
    ，嗣於返家幾十分鐘後，便接獲村長來電告知甲○○因涉嫌
    竊取挖土機遭警帶走等語，及證人即宜蘭縣政府警察局蘇澳
    分局武塔派出所警員丁○○於本院審理時到庭結證：其於執
    行查戶口勤務時，見甲○○駕駛系爭挖土機在道路行駛而趨
    前探問，當時甲○○酒醉甚烈，講話語無倫次，其恐甲○○
    駕駛系爭挖土機繼續前行恐傷及路旁住家造成危險，便呼叫
    同事前來支援，將甲○○帶回派出所，並於進行酒精濃度測
    試後，測得甲○○其呼氣中酒精濃度竟高達每公升一點四四
    毫克，隨後甲○○便在分駐所自下午昏睡至翌日早上始能製
    作筆錄等語，即徵被告甲○○應於事發當日十四時至十五時
    許之期間內，於飲酒至醉之情況下，在武雲溪旁工地河床上
    駕駛系爭挖土機繞行胡走甚明。
  (二)案發地點係在宜蘭縣南澳鄉武雲溪河床，距離岸旁部落住家
    甚近，且被告甲○○駕駛系爭挖土機遭警查獲地點，距離系
    爭挖土機原本停放位置僅約二百公尺等情，業經證人即被害
    人乙○○於審理時到庭結證屬實，復有卷附現場照片可資佐
    考。秉此核諸被告於光天化日下，自行在部落住家旁河床隨
    意開動挖土機胡亂繞行後，在毫無任何板車支援載運之情況
    下，駕駛系爭挖土機駛入部落旁住家道路之客觀情狀，衡以
    常情事理，當足認定被告顯然難在缺乏板車抑或其他大型交
    通工具支援載運之情狀下，以駕駛系爭挖土機在部落住家旁
    道路旁緩慢前行、通過之方式，竊得系爭挖土機甚明。況被
    告甲○○遭警查獲後，除測得其呼氣中酒精濃度高達每公升
    一點四四毫克外，更因酒醉昏睡至隔日早上方能順利製作筆
    錄，益徵被告甲○○所辯：其係於酒後見系爭挖土機無人看
    管，始一時興起逕予發動系爭挖土機胡開亂走，並非基於不
    法所有之意圖而竊取系爭挖土機等語，應與真實相符而可採
    信。公訴意旨彙集卷附贓物認領保管單及被害人乙○○於警
    詢中指述各詞，僅得使被告甲○○涉犯竊盜罪嫌達於初步之
    合理懷疑程度，然此仍難使被告涉犯之竊盜犯行，達於無所
    懷疑而得確信之程度。
五、綜合上情，公訴意旨所持前述論據，僅得使被告甲○○涉犯
    之竊盜罪嫌具有合理之懷疑，然難使其所涉竊盜犯行，達於
    通常一般之人均不致有所懷疑，而得確信即為真實之程度。
    本院基於禁止推定罪狀之法則，確保國家刑罰權之正確行使
    之目的，且經復查仍無其他直接證據抑或間接證據足以證明
    或補強被告確有如公訴意旨所稱之竊盜犯行。揆諸首開判例
    意旨及說明，本件因被告所涉竊盜之犯罪嫌疑顯屬不足，不
    能證明其犯罪，爰依法為被告甲○○無罪判決之諭知。
據上論斷，應依刑事訴訟法第三百零一條第一項前段，判決如主
文。
本案經檢察官賴淑萍到庭執行職務
中    華    民    國    97    年    8     月    29    日
                  刑事第四庭法  官  陳嘉年
以上正本證明與原本無異。
如不服本判決應於收受本判決後10日內向本院提出上訴書狀，並
應敘述具體理由。若未敘述理由者，應於上訴期間屆滿後20日內
向本院補提理由書狀(均須按他造當事人之人數附繕本)。
                            書記官  葉瑩庭
中    華    民    國    97    年    8     月    29    日


司法院資訊處製作；財團法人民間司法改革基金會備份。
